最高法院刑事判決　　　　　　九十六年度台上字第七六三七號
上　訴　人　甲○○
選任辯護人　李初東律師
上列上訴人因違反槍砲彈藥刀械管制條例案件，不服台灣高等法
院中華民國九十五年三月二十八日第二審判決（九十四年度上訴
字第三九八０號，起訴案號：台灣板橋地方法院檢察署九十四年
度核退偵字第六００號），提起上訴，本院判決如下：
    主  文
上訴駁回。
    理  由
按刑事訴訟法第三百七十七條規定：上訴於第三審法院，非以判
決違背法令為理由不得為之；是提起第三審上訴，應以原判決違
背法令為理由，係屬法定要件；如果上訴理由書狀並未依據卷內
訴訟資料具體指摘原判決不適用何種法則或如何適用不當，或所
指摘原判決違法情事，顯與法律規定得為第三審上訴理由之違法
情形不相適合時，均應認其上訴為違背法律上之程式，予以駁回
。原判決撤銷第一審之科刑判決，改判仍論處上訴人甲○○未經
許可，製造可發射金屬子彈具有殺傷力之空氣槍罪刑 (處有期徒
刑二年八月，併科罰金新台幣十萬元，罰金如易服勞役，以新台
幣九百元即銀元三百元折算一日）。
上訴人之上訴意旨略以：(一)、上訴人確曾於民國九十四年三月購
買空氣長槍乙支，並於同年四月因原裝鋼瓶內空氣散盡，鋼珠用
完，彈簧彈性不足需汰換，分別於不同時地購買 CO2鋼瓶、彈簧
、鋼珠等予以加裝，非因增加槍枝殺傷力而改裝，原審未加詳酌
，似有不當。(二)、改裝後之槍枝，經內政部警政署刑事警察局鑑
定，試射三次結果，其單位面積動能分別為50.43、35.47、23.1
4 焦耳／平方公分，原審未注意此逐次減低動能之結果，且上訴
人聲請另送警察大學鑑定，為警察大學拒絕，原審即未再送請其
他單位鑑定，亦有不妥。(三)、原判決以第一審判決適用刑法第五
十九條減輕其刑為不當，但未說明上訴人並無刑法第五十九條可
憫恕之理由，有理由不備之違法等語。惟查：原判決依憑上訴人
自承有於原判決所載時、地，購買扣案槍枝、CO2 鋼瓶、紅外線
狙擊鏡、滅音管、鋼珠等物之供詞、證人翁信勇、吳信杰之證詞
、扣案之空氣長槍一支（槍枝管制編號0000000000）、CO2 鋼瓶
、紅外線狙擊鏡、滅音管、鋼珠等物、內政部警政署刑事警察局
九十四年四月二十七日刑鑑字第0940059828號槍彈鑑定書等證據
資料，認定上訴人有原判決事實欄所載之製造可發射金屬子彈具
殺傷力之空氣槍犯行；已於理由內，詳敘其調查證據之結果及取
捨證據認定之理由，並就上訴人否認犯罪，辯稱：伊持有上開槍
枝只是用來打麻雀，並無供犯罪所用之意圖，且購入時已是空氣
長槍，伊加以改造並非槍砲彈藥刀械管制條例所規範之「製造」
，應僅成立持有罪；又該等槍枝之更換零件技術，網路上均可查
知，伊亦係因此而前往「槍酷」店購買上開槍枝，並無犯罪故意
，況依內政部警政署刑事警察局鑑定書所載，試射三次，焦耳逐
漸遞減，可知上開槍枝不是隨時都有殺傷力云云，認非可採，已
依據卷內資料，逐一予以指駁及說明（見原判決正本第三頁至第
七頁）。原判決復綜合調查證據之結果，就上訴人事後購買 CO2
鋼瓶、彈簧、鋼珠等物品改裝，係有意提昇其殺傷力，且使用上
開零件予以改裝足致其所購買之空氣槍加強其殺傷力之事實，敘
明其判斷之依據及認定之理由（見原判決正本第三頁至第五頁）
；所為論斷並無違誤。從形式上觀察，原判決並無理由不備、適
用法則不當及依法應於審判期日調查之證據而未予調查等違背法
令之情形。按取捨證據及認定事實，乃事實審法院適法職權之行
使，其對證據證明力所為之判斷，苟不悖通常一般人日常生活之
經驗，又未違背客觀上應認為確實之定則，並已敘明其何以為此
判斷之心證理由者，即不能任意指為違法。上訴意旨(一)置原判決
理由內已詳予說明之事項於不顧，仍執原判決已敘明不予採納其
否認犯罪之辯解，就事實審法院無違於證據法則之採證認事自由
判斷職權之合法行使，再為單純事實上爭執，自非合法之第三審
上訴理由。且刑事訴訟法所稱「依法應於審判期日調查之證據」
，係指與待證事實有重要關係，在客觀上顯有調查必要性之證據
而言，故其範圍並非漫無限制，必其證據與判斷待證事實之有無
，具有關連性，且與適用法律有重要關係或公平正義之維護及對
被告權益有重大關係之事項為限。若僅係枝節性問題，或待證之
事項已臻明瞭，當事人聲請調查之證據，僅在延滯訴訟，甚或就
同一證據一再重複聲請調查，自屬欠缺調查之必要性，事實審法
院未依聲請為無益之調查，並無違法可言。依卷內資料及原判決
理由之說明，本件槍枝係以試射之方式而為鑑定，且原審依上訴
人之聲請再函送鑑定未果，原判決嗣以本件事證已明，未再為無
益之鑑定，自不能指為違法。雖原判決對此未加說明，略有微疵
，惟既於判決結果不生影響，自不得執為合法之第三審上訴理由
。上訴意旨(二)執以指摘，自非適法。又刑法第五十九條犯罪情狀
顯可憫恕，認科以最低度刑仍嫌過重者，得酌量減輕其刑之規定
，必須犯罪另有特殊之原因與環境，在客觀上足以引起一般同情
，認為即予宣告法定最低度刑，猶嫌過重者，始克當之；又量刑
輕重與犯罪情狀是否顯可憫恕而予減刑，乃屬事實審法院得依職
權自由裁量之事項，不得執為第三審上訴理由。原判決理由敘明
本件上訴人之行為，客觀上無何可憫恕之處，認第一審依刑法第
五十九條規定減輕其刑，係有未當，而予以撤銷（見原判決正本
第八頁），且觀第一審判決依刑法第五十九條減輕其刑，除臚列
上訴人改造槍枝尚未使用，一時思慮未周而誤蹈法網等屬於刑法
第五十七條科刑輕重應審酌之事項外，並未審認上訴人之行為有
特殊之原因與環境，在客觀上足以引起一般同情之情形，原判決
予以撤銷改判，自不違法。上訴意旨(三)執為上訴理由，不能認為
已具備合法上訴第三審之形式要件。綜上所述，應認上訴人之上
訴違背法律上之程式，予以駁回。
據上論結，應依刑事訴訟法第三百九十五條前段，判決如主文。
中　　華　　民　　國　九十六　年　 十二　 月　二十八　日
                      最高法院刑事第十一庭
                          審判長法官  林　永　茂
                                法官  蘇　振　堂
                                法官  蕭　仰　歸
                                法官  何　菁　莪
                                法官  郭　毓　洲
      本件正本證明與原本無異
                                      書  記  官
中　　華　　民　　國　九十七　年    一    月  　三    日
                                                      v
